---
title: "Apostila Interativa"
encoding: "UTF-8"
output: 
  learnr::tutorial:
    theme: yeti
    highlight: haddock
    toc: true
    toc_float:
      collapsed: true
    number_sections: true
    language: 
      pt: 
        button: 
          submitanswer: "Avaliar Resposta"
    progressive: true
    allow_skip: true
    css: 
      - css/cssScript.css
author:
  - name: "Fernando Bastos, Professor Assistente do Departamento de Estatística"
    email: https://fsbmat-ufv.github.io
    affiliation: Universidade Federal de Viçosa
  - name: "Darah Aparecida Pires Moreira (Graduanda em Matemática e Bolsista PIBIC/CNPq)"
runtime: shiny_prerendered
---

```{r setup, include=FALSE}
library(learnr)
knitr::opts_chunk$set(echo = T, warning = F, fig.align = "center", message = F,
                      error = F)
```


# Apostila Interativa

## Capítulo 1: Conceitos Introdutórios

------

> Conceitos de Estatística, População e Amostra

------

1 - Estatística

Defina

2 - População

Defina

3 - Amostra

Defina

------

> Tipos de Variáveis

------

1 - Variável Qualitativa

Definir

* Variável Nominal

* Variável Ordinal

2 - Variável Quantitativa

* Variável Discreta

* Variável Contínua

------

> Somatório e Produtório

------

${\displaystyle \sum_{i=1}^n}x_{i}=x_{1}+x_{2}+x_{3}+\cdots+x_{n}$

```{r sumAndProd1, exercise=TRUE}
vec = c(1, 2, 3 , 4) 
print("Sum of the vector:") 
  
# inbuilt sum method  
print(sum(vec)) 
  
# using inbuilt mean method 
print("Mean of the vector:") 
print(mean(vec))   
  
# using inbuilt product method 
print("Product of the vector:") 
print(prod(vec))
```

**Exemplo:** Considere as variáveis $X$ e $Y$ que representam, respectivamente, as notas de duas disciplinas para um grupo de 6 alunos.

\begin{align}
X&=\{90, 95, 97, 98, 100, 60\}\\
Y&=\{60, 70, 80, 60, 90, 75\}
\end{align}

Verifique se os seguintes somatórios fornecem as respostas conforme apresentado:

```{r som1}
x <- c(90, 95, 97, 98, 100, 60)
y <- c(60, 70, 80, 60, 90, 75)

sum(x)
sum(x^2)
(sum(x))^2
sum(x*y)
sum(x)*sum(y)
```

Os códigos acima representam, respectivamente:

\begin{align}
\sum_{i=1}^{n}x_{i}&=540\quad \sum_{i=1}^{n}x_{i}^{2}=49738\quad \left(\sum_{i=1}^{n}x_{i}\right)^{2}&=291600\\
\sum_{i=1}^{n}x_{i}y_{i}&=39190\quad \sum_{i=1}^{n}x_{i}\sum_{i=1}^{n}y_{i}=234900\\
\end{align}

### Exercise 

*Here's a simple exercise with an empty code chunk provided for entering the answer.*

Write the R code required to add two plus two:

```{r two-plus-two, exercise=TRUE}

```

### Exercise with Code

*Here's an exercise with some prepopulated code as well as `exercise.lines = 5` to provide a bit more initial room to work.*

Now write a function that adds any two numbers and then call it:

```{r add-function, exercise=TRUE, exercise.lines = 5}
add <- function() {
  
}
```


## Capítulo 2 - Estatística Descritiva

### Apresentação Tabular

Barulho é medido em decibéis, representado por dB. Um decibel corresponde ao nível do
som mais fraco que pode ser ouvido em um local silencioso por alguém com boa audição. Um
sussurro corresponde a cerca de 30 dB; a voz humana em conversação normal corresponde a
cerca de 70dB; um rádio em volume alto cerca de 100 dB; Desconforto para os ouvidos
geralmente ocorre a cerca de 120 dB. Os dados abaixo correspondem aos níveis de barulho
medidos em 36 horários diferentes em um determinado local.

```{r stem1}
x <- c(82, 89, 94, 110, 74 , 122, 112, 95,  100, 78,  65,  60,
90, 83, 87,  75, 114, 85  ,69  ,94  ,124, 115 ,107, 88,
97, 74, 72,  68, 83 , 91  ,90  ,102, 77,  125, 108, 65)
stem(x)
```

---

* Exemplos Práticos

---


### Apresentação Gráfica

```{r companhia1}
library(data.table)
tab2_1 <- fread("Dados/CompanhiaMB.csv")
names(tab2_1)
summary(tab2_1$Salario)

```

```{r companhia2}
ni<-table(tab2_1$Grau) # Calcula a tabela de frequências absolutas e armazena o resultado em 'mytab'
fi<-prop.table(ni) # Tabela de frequências relativas (f_i)
p_fi<-100*prop.table(ni) # Porcentagem (100 f_i)

# Adiciona linhas de total
ni<-c(ni,sum(ni)) 
fi<-c(fi,sum(fi))
p_fi<-c(p_fi,sum(p_fi))
names(ni)[4]<-"Total"
tab2_2<-cbind(ni,fi=round(fi,digits=2),p_fi=round(p_fi,digits=2))
tab2_2
```

```{r companhia3}
#quebras de linha apenas ilustrativas para facilitar a leitura
tab2_3<-as.data.frame(
        t(rbind(
            ni=c(650,1020,330,2000),
            p_fi=c(32.5,51,16.5,1)
        ))
        ,row.names =c("Fundamental","Médio","Superior","Total")
        )
tab2_3
```


### Medidas de Posição

### Medidas de Dispersão


## Capítulo 3 - Probabilidade

## Capítulo 4 - Variáveis Aleatórias


## Capítulo 5 - Distribuições de Probabilidade

### Distribuições Discretas

#### Bernoulli

#### Binomial


#### Poisson

#### Uniforme Discreta



### Distribuições Contínuas

#### Uniforme Contínua

#### Exponencial

#### Normal

## Capítulo 6 - Testes de Significância

## Capítulo 7 - Intervalos de Confiança

## Capítulo 8 - Noções de Técnicas de Amostragem

## Capítulo 9 - Regressão Linear e Correlação


### Exercise with Hint

*Here's an exercise where the chunk is pre-evaluated via the `exercise.eval` option (so the user can see the default output we'd like them to customize). We also add a "hint" to the correct solution via the chunk immediate below labeled `print-limit-hint`.*

Modify the following code to limit the number of rows printed to 5:

```{r print-limit, exercise=TRUE, exercise.eval=TRUE}
mtcars
```

```{r print-limit-hint}
head(mtcars)
```

### Quiz

*You can include any number of single or multiple choice questions as a quiz. Use the `question` function to define a question and the `quiz` function for grouping multiple questions together.*

Some questions to verify that you understand the purposes of various base and recommended R packages:

```{r quiz}
quiz(
  question("Which package contains functions for installing other R packages?",
    answer("base"),
    answer("tools"),
    answer("utils", correct = TRUE),
    answer("codetools")
  ),
  question("Which of the R packages listed below are used to create plots?",
    answer("lattice", correct = TRUE),
    answer("tools"),
    answer("stats"),
    answer("grid", correct = TRUE)
  )
)
```

## Resultados {.tabset}

### Resolução 1

(tab Conteúdo)

### Resolução 2

(tab Conteúdo)


```{r, echo=FALSE}
sliderInput("bins", "Number of bins:", 30, min = 1, max = 50)
plotOutput("distPlot")
```

```{r, context="server"}
output$distPlot = renderPlot({
  x = faithful[, 2]  # Old Faithful Geyser data
  bins = seq(min(x), max(x), length.out = input$bins + 1)
  hist(x, breaks = bins, col = 'darkgray', border = 'white')
})
```